最高法院刑事判決　　　　　　　　　　　　　　　　九十三年度台上字第二００號
　　上　訴　人　甲○○
右上訴人因強盜案件，不服台灣高等法院中華民國九十二年十月三十一日第二審判決
（九十二年度上訴字第二七０二號，起訴案號：台灣基隆地方法院檢察署九十二年度
偵字第一一七九、一三五一號），提起上訴，本院判決如左：
    主  文
原判決撤銷，發回台灣高等法院。
    理  由
本件原判決認定上訴人甲○○意圖為自己不法之所有，基於概括之犯意，於民國九十
一年十二月四日下午五時許，在基隆市○○路十五號大華旅社旁小巷內，持美工刀架
在路人張美英前頸部，再以殺人相脅迫，喝令張美英交出財物，並使力以美工刀割傷
張美英頸部，造成開放性傷口四公分，至使張美英不能抗拒而取下手上勞力士手錶一
只及金手鍊一條予上訴人。上訴人得手離去之際，猶令張美英不准呼叫及回頭，否則
將折回殺人。嗣於九十二年三月二十五日下午二時二十分許，上訴人又持美工刀進入
基隆市○○區○○街七十五號小吃店，自後架住店東張白鶴前頸部，喝令張婦交出財
物，張白鶴不從，與上訴人拉扯後跌倒地上，上訴人即動手強取張婦手上勞力士手錶
一只。得手後逃離現場，經路人黃致欽及趕到之警察合力逮捕等情。因而維持第一審
論處上訴人連續意圖為自己不法之所有，攜帶凶器，以強暴至使不能抗拒而取他人之
物罪刑之判決，駁回上訴人在第二審之上訴。固非無見。
惟查，(一)、當事人於審理事實之法院，本可隨時請求調查有利之證據。乃原判決理由
（第二段之(五)、第小段）竟謂，上訴人於警詢及檢察官偵查中，未為不在場之抗辯
，直到九十二年五月二十一日遭指認後將近二日，才聲請傳喚證人，以求不在場之證
明，若有不在場之證明，何以遲遲未見其提出，是以上訴人所提之不在場證明，已非
無足疑云云。所為論斷，顯與證據法則有違。(二)、原審採信被害人張美英之指述，資
以認定上訴人犯罪。但張美英於事發後前往基隆醫院救治，據該醫院以九十二年九月
十二日基醫病字第０九二０００六六四一號函答覆：『據查病患「為」（似為「未」
字之筆誤）提及利器物所傷，僅述跌倒所致。』（見原審卷第四十三頁）。倘張美英
係遭強盜所傷，又何須隱瞞而於求診時謊稱跌倒所致？不無疑問？究竟實情如何，此
與張美英證言之憑信力有關，原審未再傳訊張美英查明真相；且上訴人於原審審理中
請求傳訊基隆醫院護士朱敏瑩（見原審卷第五十四頁）究明此疑竇，亦與待證事實難
謂無關，原審亦未予傳訊，復未說明不予傳訊之理由，即逕採基隆醫院之急診病歷摘
要為論罪之證據，自屬未盡調查能事。(三)、原判決（第二頁第六行）事實欄，認定上
訴人強盜取得張美英手錶及金手鍊後，命令張美英不准呼叫及回頭，否則將折回殺人
一節，似認上訴人又犯恐嚇罪名，此與上訴人所犯強盜罪有何關連，應如何論處罪責
；且此部分事實並未在檢察官起訴範圍之內，原審可否併予審判，原判決悉未說明其
理由，均屬理由不備之違誤。上訴人上訴意旨，指摘原判決不當，非無理由，應認有
撤銷發回更審之原因。
據上論結，應依刑事訴訟法第三百九十七條、第四百零一條，判決如主文。
中　　　華　　　民　　　國　　九十三　　年　　　一　　　月　　 十五 　　日
                              最高法院刑事第六庭
                                  審判長法官  吳　雄　銘
                                        法官  池　啟　明
                                        法官  石　木　欽
                                        法官  郭　毓　洲
                                        法官  吳　三　龍
      右正本證明與原本無異
                                              書  記  官
中　　　華　　　民　　　國　　九十三　　年　　　一　　　月　　二十七　　日
                                                                       ：
